臺灣臺中地方法院行政訴訟判決
110年度交字第117號
原      告  康明正  


被      告  高雄市政府交通局交通事件裁決中心
                      設住高雄市○○區○○路00號3樓
代  表  人  張淑娟    住同上
上列當事人間交通裁決事件，原告不服被告民國110年2月17日高
市交裁字第32-GCI137894號裁決書，提起行政訴訟，本院判決如
下：
    主  文
原告之訴駁回。
訴訟費用新臺幣參佰元由原告負擔。
    事實及理由
一、程序事項：按行政訴訟法第237 條之7 規定，交通裁決事件
    之裁判，得不經言詞辯論為之。本件屬交通裁決事件，依兩
    造所述各節及卷內資料其事證已臻明確，本院認無經言詞辯
    論之必要，爰不經言詞辯論而為判決。
二、事實概要：原告於民國109年10月28日17時58分許駕駛車牌
  &0000; 號碼000-0000號大型重型機車（下稱系爭車輛），在
    臺中市
    大里區中投公路3.2K處，因「在前行車之右側超車」(復經
    更正為在單車道駕車與他車並行)之違規行為，經民眾檢舉
    ，由臺中市警察局霧峰分局交通分隊（下稱舉發機關）員警
    填掣第GCI000000 號舉發違反道路交通管理事件通知單逕行
    舉發。經被告函詢舉發機關後，認原告確有上揭違規行為，
    乃依道路交通管理處罰條例（下稱道交條例）第45條第1 項
    第2 款、第63條第1 項第1 款規定，於110年2月17日掣開高
    市交裁字第32-GCI137894號裁決書（下稱原處分），裁處原
    告「罰鍰新臺幣（下同）900 元，記違規點數1 點」。原告
    不服，提起本件行政訴訟。
三、原告主張略以：單車道之定義為雙向僅有一車道供通行之路
    段，而原告遭舉發之路段不符合單車道定義等語，並聲明：
    原處分撤銷，訴訟費用由被告負擔。
四、被告答辯則以：
  ㈠原告雖辯稱「單車道之定義為雙向僅有一車道供通行之路段
    ，而原告遭舉發之路段不符合單車道定義」，惟按76年7月1
    日公布施行之處罰條例第45條修正為:「汽車駕駛人，爭道
    行駛有左列情形之一者，處200元以上600元以下罰鍰：.二
    、在『單車道』駕車與他車並行者」，其修法理由為「第二款
    之在單行道或雙車道修正為在單車道，以期語意明確」。依
    前揭立法及修法意旨均係在禁止車輛爭道行駛之行為，與該
    路段究為「單線車道」或「多線車道」無涉，至原告有無「
    在單車道駕車與他車並行」之違規，仍應視其行為有無「爭
    道行駛」為斷。
  ㈡經檢視採證影片可見:兩車道已有多部汽車依序排隊停等，原
    告車輛由畫面左下方出現後，穿越左右車道兩車間之間隔，
    其車號為000-0000，清晰可辨。依前揭說明，足證原告駕駛
    大型重型機車時，未於前行小自客車後方依序停等紅燈，而
    係由左右車道兩車間之間隔及前後兩車之安全距離恣意穿梭
    ，最後由外側車道停等車輛之右側超越連貫二輛以上之前行
    車，其行為除已違反處罰條例第45條第1項第2款「在單車道
    駕車與他車並行」之規定，同時伴隨同條例第47條第1項第2
    款「在前行車連貫二輛以上時超車」之違規態樣，然被告依
    行政罰法第31條第3項「一行為違反數個行政法上義務，…但
    其處罰種類相同者，如從一重處罰已足以達成行政目的者，
    不得重複裁處」規定從一較輕之罰則處罰，顯係「斟酌全部
    陳述與調查事實及證據之結果，依論理及經驗法則判斷事實
    之真偽」而為原告有利之認定，亦屬有據等語，並聲明：原
    告之訴駁回，訴訟費用由原告負擔。
五、本院之判斷：
  ㈠按「汽車駕駛人，爭道行駛有下列情形之一者，處600 元以
    上1,800 元以下罰鍰：二、在單車道駕車與他車並行」；「
    汽車駕駛人有下列各款所列條款之一者，除依原條款處罰鍰
    外，並予記點：一、有第45條情形者，記違規點數1 點」；
    「大型重型機車，除道交條例另有規定外，比照小型汽車適
    用其行駛及處罰規定」，道交條例第45條第1 項第2 款、第
    63條第1 項第1 款、第92條第6 項前段定有明文。查道交條
    例第45條第1項第2款條文於57年5月1日訂定之立法目的係因
    「汽車爭道競駛，極易肇事，故規定處罰，以示禁止。」嗣
    於76年7月1日修正該條文內容，將原先「單行道或雙車道」
    用語修正為「單車道和多車道」，透過「單車道與多車道」
    的對比，將各種類型車道之爭道行駛，均納入規範，至「同
    一車道」係指駕駛人與其他用路人間之相互關係，即其使用
    道路情境之描述，與「單車道」「多車道」係強調道路設施
    ，車道單複數之「設計現況」，係屬就不同層次問題所為之
    定義，二者並非相互排斥之概念。足見道交條例所謂單車道
    ，是包括只有一個車道（單一車道）以及同一車道之意（高
    雄高等行政法院107年度交上字第97號判決參照）。
  ㈡次按道路交通安全規則第94條第1 項：「汽車在同一車道行
    駛時，除擬超越前車外，後車與前車之間應保持隨時可以煞
    停之距離，不得任意以迫近或其他方式，迫使前車讓道」、
    同條第3 項：「汽車行駛時，駕駛人應注意車前狀況及兩車
    並行之間隔，並隨時採取必要之安全措施，不得在道路上蛇
    行，或以其他危險方式駕車」。再按「大型重型機車行駛於
    快速公路，除本規則另有規定外，應比照小型車行駛規定，
    並應遵守下列規定：1.禁止同車道併駛或超車」，高速公路
    及快速公路交通管制規則第20條第1 項第1 款亦有明文。由
    此可知，倘若大型重型機車於同一車道與他車並行，即違反
    上開規定，應依道交條例第45條第1項第2款處罰。
  ㈢本件舉發經過依舉發機關110年4月1日中市警霧分交字第1100
    011883號函檢附之違規相片（見本院卷第63頁）可知，系爭
    車輛於109年10月28日17時58分許，在臺中市大里區中投公
    路3.2K處，穿越左右車道兩車縫隙之間，並穿越於外側車道
    前後依序保持安全距離之兩車之間，變換至外側車道後，超
    越外側車道停等之車輛，由外側車道右側駛離等情。依上開
    規定即知，原告駕駛大型重型機車行駛應比照小型車行駛之
    規定，在單車道行駛時，僅能前後依序行駛，不得於單車道
    並行，原告竟未依序行駛，連續於單車道上與他車並行，是
    原告駕駛系爭車輛與其他自用小客車於單車道上並行之情形
    ，違反道交條例第45條第1項第2 款之規定甚明。原告所執
    上開主張云云，即非可採。
六、綜上所述，原告確有於上開時、地「在單車道駕車與他車並
    行」之違規行為，被告依道交條例第45條第1 項第2 款、第
    63條第1 項第1 款規定，裁處原告罰鍰900 元，並記違規點
    數1 點，核無違誤，原處分即無違法，原告訴請撤銷為無理
    由，應予駁回。
七、本件第一審裁判費為300 元，應由原告負擔，爰確定第一審
    訴訟費用額如主文第2 項所示。
據上論結，本件原告之訴為無理由，依行政訴訟法第237 條之7
、第98條第1 項前段、第237 條之8 第1 項，判決如主文。
中　　華　　民　　國　　110 　年　　10　　月　　28　　日
　　　　　　　　　行政訴訟庭　法　官　楊萬益
以上正本證明與原本無異。
如不服本判決，應於判決送達後20日內，向本院提出上訴狀，其
未表明上訴理由者，應於提出上訴後20日內向本院補提理由書（
均須按他造人數附繕本）。上訴理由應表明關於原判決所違背之
法令及其具體內容，或依訴訟資料可認為原判決有違背法令之具
體事實。
中　　華　　民　　國　　110 　年　　10　　月　　29　　日
　　　　　　　　　　　　　　　書記官　簡芳敏